臺灣桃園地方法院交通事件裁定　　　　100年度交聲字第432號
原處分機關　交通部公路總局新竹區監理所中壢監理站
異　議　人
即受處分人　黃成能
上列異議人即受處分人因違反道路交通管理處罰條例案件，對於
交通部公路總局新竹區監理所中壢監理站於民國100年5月30日以
壢監裁字第裁53-DB0000000號違反道路交通管理事件裁決書所為
之裁決處分（原舉發案號：桃園縣政府警察局桃警局交字第DB0
000000號）不服，聲明異議，本院裁定如下：
    主  文
異議駁回。
    理  由
一、原處分意旨略以：本件異議人即受處分人黃成能（下稱異議
    人）於民國100 年4 月6 日下午5 時42分許，駕駛車牌號碼
    5C-5220 號自用小客車（下稱自用小客車），行經有燈光號
    誌管制之桃園縣大溪鎮○○路○段155 巷口時，於燈光管制
    號誌為紅燈時，闖越紅燈，經原舉發單位桃園縣政府警察局
    設置之科學儀器拍照採證，並依違反道路交通管理處罰條例
    第53條第1 項規定製單逕行舉發，嗣經原處分機關認異議人
    上開違規行為明確，遂於100 年5 月30日以壢監裁字第裁53
    -DB0000000號違反道路交通管理事件裁決書（下稱裁決書）
    ，依道路交通管理處罰條例第53條第1 項、第63條第1 項第
    3 款及違反道路交通管理事件統一裁罰基準表之規定，裁處
    罰鍰新臺幣（下同）2,700 元，並記違規點數3 點。
二、異議意旨略以：號誌轉換為紅燈時，異議人已踩煞車，非蓄
    意闖紅燈，有時間為17：42；02之照片可證，並可請舉發單
    位桃園縣大溪分局提供時間為17：42；01、17：42；03之照
    片，證明異議人確實已踩煞車並減慢速度。況依照片所示，
    左右鄰車均併行，實堪認以當時之情況判斷，異議人顯然無
    法急停，如急停恐有後車追狀之安全上顧慮，異議人並非蓄
    意違規，爰請求撤銷原處分云云。
三、按汽車駕駛人駕駛汽車，應遵守道路交通標誌、標線、號誌
    之指示，道路交通安全規則第90條前段定有明文。次按汽車
    駕駛人，行經有燈光號誌管制之交岔路口闖紅燈者，處新臺
    幣（下同）1800元以上5400元以下罰鍰，道路交通管理處罰
    條例第53條第1 項定有明文。又汽車駕駛人駕駛汽車違反道
    路交通管理處罰條例第53條之規定者，除應依該條所規定之
    罰鍰處罰外，並應分別記違規點數3 點，同條例第63條第1
    項第3 款定有明文。
四、本院查：
  (一)異議人於前揭時間駕駛自用小客車，行經桃園縣大溪鎮○○
    路○段155 巷口，未遵守交通標線指示，於燈光管制號誌為
    紅燈時，闖越紅燈等情，為異議人所是認，並有違規採證照
    片3 張及桃園縣政府警察局桃警局交字第DB0000000 號舉發
    違反道路交通管理事件通知單1 紙等資料在卷可憑，前揭事
    實，首堪認定。
  (二)按違反行政法上義務之行為，非出於故意或過失者，不予處
    罰，行政罰法第7 條第1 項定有明文。又交通裁決機關依道
    路交通管理處罰條例所為之罰鍰、記點之裁定，具有行政罰
    之性質，自有上開規定之適用。是以，對於性質屬於行政罰
    之交通違規事件，即以行為人有故意或過失為得依法處罰之
    要件，縱認行為人並非故意違反道路交通管理處罰條例之規
    定，然若行為人係出於過失者，仍得加以處罰。又用路人駕
    車行駛於道路，除應注意車前狀況外，本尚應遵守交通號誌
    之指示，並盡其注意交通號誌之義務，若個人疏於對交通號
    誌之注意，不僅影響交通之安全及順暢，對其他用路人之生
    命、健康亦造成威脅，而行車管制號誌之圓形黃燈用以警告
    車輛駕駛人及行人，表示紅色燈號即將顯示，屆時將失去通
    行路權，道路交通標誌標線號誌設置規則第206 條第4 款定
    有明文。按行車速限時速50公里以下之路段，黃燈時間得為
    3 秒，道路交通標誌標線號誌設置規則第231 條定有明文。
    查本件舉發違規地點之桃園縣大溪鎮○○路○段155 巷口為
    一般市區道路，速限為時速50公里以下，黃燈依規定設為3
    秒等情，有桃園縣政府警察局大溪分局100 年5 月13日溪警
    分交字第1002018422號函文1 份在卷可憑，故於號誌轉換成
    紅燈前，駕駛人尚有3 秒之黃燈緩衝時間，用以警告駕駛人
    ，紅燈即將顯示，將失去通行路權，駕駛人理當應注意號誌
    之變化，以保持隨時可煞停之距離，遇號誌由黃燈準備轉換
    紅燈之際，應適當減緩行車速度並停止繼續前行。
  (三)觀諸舉發照片，當時車流量非稀，且當時天氣晴、路面乾燥
    、無缺陷、亦無障礙物、視距良好，依當時情形，又無不能
    注意之情事，異議人如依合理速限行駛，注意車前燈號號誌
    之變化，於黃燈亮起時即準備減速停駛，當不致於減速後仍
    有強行跨越停止線之必要。異議人雖辯稱於號誌為紅燈時，
    已踩煞車云云，然異議人遲至燈號轉換為紅燈號時，始採取
    煞車減速之措施，而未依規定於號誌轉換為黃燈即轉為紅燈
    號誌3 秒前，即先減速慢行，以致於紅燈亮起時未有足夠距
    離煞停在停止線前，自屬異議人本身之過失，可歸責於異議
    人，故不得因此而主張免罰。
  (四)又憲法上所保障之平等權，係以合法權利為限，亦即主張平
    等原則之基礎事實應為合法，故「不法的平等」之主張，並
    非法之所許。異議人辯稱同行之車輛均無法急停云云，然此
    為其他同行車輛是否同有「駕車行經有燈光管制號誌管制之
    交岔路口闖紅燈」違規之判斷，誠不足以此作為異議人免其
    違規責任之理由。
  (五)異議人雖請求調閱17：42；01秒之照片，證明伊於號誌轉換
    為紅燈時業已踩取煞車措施，然此等證據，誠無足以證明異
    議人依規定速限行駛，且於號誌轉換為黃燈後立即採取煞車
    措施，仍無法於號誌轉換為紅燈時停止於停止線前，是前揭
    調查證據之聲請，核與本件無重要關係，況本件異議人違規
    事實明確，是無再調查前揭證據之必要，附此敘明。
五、綜上，異議人前開所辯，尚非該當於免罰之正當事由，本件
    異議人確有於原處分所載時、地，駕駛自用小客車行經有燈
    光號誌管制之交岔路口闖紅燈之違規事實，應甚明確，堪予
    認定。原處分機關以本案違規事實明確，援引首揭規定，裁
    處異議人罰鍰2,700 元，並記違規點數3 點，認事用法均無
    違誤，異議人猶執前詞不服處分，其異議為無理由，應予駁
    回。
據上論斷，應依道路交通事件處理辦法第18條，裁定如主文。
中    華    民    國    100     年    6     月  16    日
                  交通法庭    法  官  廖珮伶
以上正本證明與原本無異。
如不服本裁定，應於裁定送達後5 日內向本院提出抗告狀。
                              書記官  張良煜
中    華    民    國   100    年    6     月    27    日